【裁判字號】    99,訴,388
【裁判日期】    990810
【裁判案由】    違反毒品危害防制條例
【裁判全文】
臺灣彰化地方法院刑事判決  99年度訴字第388號
公  訴  人  臺灣彰化地方法院檢察署檢察官
被      告  甲○○
上列被告因違反毒品危害防制條例案件，經檢察官提起公訴（99
年度毒偵字第323號），於本院準備程序中，被告就被訴事實為
有罪之陳述，經裁定改行簡式審判程序，本院判決如下：
    主  文
甲○○施用第一級毒品，累犯，處有期徒刑拾月。
    犯罪事實
一、甲○○前於民國89年間因施用毒品案件，經依法院裁定送觀
    察、勒戒後，認有繼續施用毒品之傾向，經檢察官聲請強制
    戒治，由本院裁定移送戒治處所施予強制戒治1年，其成效
    經評定合格，認無繼續戒治必要，經本院裁定停止戒治，並
    於89年12月14日停止戒治處分出監，所餘戒治期間付保護管
    束，迄至90年7月3日未經撤銷其保護管束，而視為已執行期
    滿，並由臺灣彰化地方法院檢察署檢察官以90年度戒毒偵字
    第1033、1034號為不起訴處分確定；復於91年間，因施用毒
    品案件，經檢察官聲請強制戒治並聲請簡易判決處刑，強制
    戒治部分，經本院裁定令入戒治處所施以強制戒治1年，因
    成效經評定合格，經本院裁定停止戒治，並於91年11月19日
    停止戒治處分而出監，所餘戒治期間付保護管束，迄至92年
    2月17日未經撤銷其保護管束，而視已執行期滿；刑事案件
    部分，經本院以91年度訴字第196號判處有期徒刑9月、5 月
    ，應執行有期徒刑1年1月確定，其經入監執行後，於93年3
    月17日縮刑期滿執行完畢。復於94年間，因施用毒品案件，
    經本院以94年度訴字第922號、95年度彰簡字第18號判處各
    有期徒刑11月、5月確定，並經本院裁定合併上開2案定應執
    行有期徒刑1年3月確定，其經入監執行後，已於95年10月5
    日縮短刑期執行完畢。又於96年間，因施用毒品案件，經本
    院以96年度訴字第251號判處有期徒刑1年、96年度訴字
    第1594號判處有期徒刑1年、96年度易字第1623號判處有
    期徒刑6月，上述、案件合併定應執行有期徒刑1年4 月
    確定，並與上述案件接續執行，其經入監執行，於98年7
    月1日縮短刑期假釋出監，迄至98年9月27日假釋期滿未經撤
    銷，以已執行論。其猶未戒除毒癮，於99年1月4日22時許，
    在其位於彰化縣和美鎮○○里○○路128巷8號住處內，以將
    第一級毒品海洛因置入針筒內摻水混合後，再注射手臂之方
    式，施用第一級毒品海洛因1次。嗣於99年1月5日上午9時30
    分許，在彰化縣員林鎮○○里○○路138巷巷口為警攔檢，
    其未被有偵查犯罪職權之機關或公務員發覺上開犯行前，主
    動向員警自首於上開施用毒品之犯行，並願接受裁判，且經
    員警徵得其同意採集尿液送驗，結果呈可待因及嗎啡陽性反
    應，始查悉上情。
二、案經彰化縣警察局員林分局報請臺灣彰化地方法院檢察署檢
    察官偵查起訴。
    理  由
一、按除被告所犯為死刑、無期徒刑、最輕本刑為3 年以上有期
    徒刑之罪或高等法院管轄第1 審案件者外，於前條第1 項程
    序進行中，被告先就被訴事實為有罪之陳述時，審判長得告
    知被告簡式審判程序之旨，並聽取當事人、代理人、辯護人
    及輔佐人之意見後，裁定進行簡式審判程序；除簡式審判程
    序及簡易程序案件外，第1 審應行合議審判，刑事訴訟法第
    273條之1第1項、第284條之1分別定有明文。本案被告甲○
    ○所涉係死刑、無期徒刑、最輕本刑為3年以上有期徒刑之
    罪或高等法院管轄第1審案件以外之罪，並於本院行準備程
    序時就被訴事實為有罪之陳述，本院合議庭依前揭規定，經
    評議結果，裁定改由受命法官獨任行簡式審判程序。
二、上開犯罪事實，業據被告甲○○於警詢及本院審理時均坦承
    不諱，又警方徵得被告同意採集其尿液送驗結果，確呈可待
    因及嗎啡陽性反應，此有列管毒品人口尿液檢體採集送驗紀
    錄表、彰化縣警察局員林分局委託檢驗尿液代號與真實姓名
    對照認證單及詮昕科技股份有限公司於99年1月15日出具之
    濫用藥物尿液檢驗報告各1紙附卷可稽，足徵被告之自白確
    與事實相符，堪以採信。本案事證明確，被告上開犯行洵堪
    認定，應依法論科。
三、按施用第一、二級毒品為犯罪行為，毒品危害防制條例第10
    條定有處罰明文。故施用第一、二級毒品者，依前揭規定本
    應科以刑罰，惟基於刑事政策，對合於一定條件之施用者，
    則依同條例第20條、第23條之規定，施以觀察、勒戒及強制
    戒治之保安處分。又毒品危害防制條例於92年7月9日修正公
    布，自93年1月9日施行，其中第20條、第23條將施用毒品之
    刑事處遇程序，區分為「初犯」及「5年內再犯」、「5 年
    後再犯」。依其立法理由之說明：「初犯」，經觀察、勒戒
    或強制戒治後，應為不起訴處分或不付審理之裁定；經觀察
    、勒戒或強制戒治執行完畢釋放後，「5年內再犯」者，因
    其再犯率甚高，原實施之觀察、勒戒及強制戒治既已無法收
    其實效，爰依法追訴或裁定交付審理。至於經觀察、勒戒或
    強制戒治執行完畢釋放後，「5年後再犯」者，前所實施之
    觀察、勒戒或強制戒治已足以遮斷其施用毒品之毒癮，為期
    自新及協助其斷除毒癮，仍適用「初犯」規定，先經觀察、
    勒戒或強制戒治之程序。從而依修正後之規定，僅限於「初
    犯」及「5年後再犯」二種情形，始應先經觀察、勒戒或強
    制戒治程序。倘被告於5年內已再犯，經依法追訴處罰，縱
    其第3次（或第3次以上）再度施用毒品之時間，在初犯經觀
    察、勒戒或強制戒治執行完畢釋放5年以後，已不合於「5年
    後再犯」之規定，且因已於「5年內再犯」，顯見其再犯率
    甚高，原實施觀察、勒戒或強制戒治，已無法收其實效，即
    應依該條例第10條處罰。至於第3次（或第3次以上）施用毒
    品之時間，是否宜有期間限制？以多久為適宜？則分屬刑事
    政策、專門醫學之範圍，非審判機關所能決定，有待循立法
    途徑解決（最高法院97年度第5次刑事庭會議決議及97年度
    臺非字第348、390、405、406、423號判決意旨參照）。查
    本案被告有如犯罪事實欄所述於觀察、勒戒及強制戒治執行
    完畢之事實，此有臺灣彰化地方法院檢察署刑案資料查註紀
    錄表及臺灣高等法院被告前案紀錄表各1份在卷可考。本案
    被告再犯施用第一級毒品犯行，按諸前揭說明，即與5年後
    再犯之情形有別，自應逕行追訴。
四、核被告甲○○所為，係犯毒品危害防制條例第10條第1 項之
    施用第一級毒品罪。被告持有第一級毒品進而施用，其持有
    第一級毒品之低度行為，應為其施用第一級毒品之高度行為
    吸收，不另論罪。又被告有上開犯罪事實欄所載之前科紀錄
    ，有臺灣高等法院被告前案紀錄表、臺灣彰化地方法院檢察
    署刑案資料查註紀錄表各1 份在卷可憑，其於有期徒刑執行
    完畢後，5 年內故意再犯本件有期徒刑以上之罪，為累犯，
    應依刑法第47條第1項之規定加重其刑。本案被告施用第一
    級毒品海洛因之犯行，係被告於未被有偵查犯罪職權之機關
    或公務員發覺前，即主動向員警陳明有前揭犯罪事實，自首
    而接受裁判，有被告警詢筆錄可按，併依刑法第62條前段規
    定減輕其刑，並先加後減之。爰審酌被告之品行、犯罪之動
    機、目的、施用毒品係自戕身心，且曾因施用毒品而送戒治
    處分，且多次因毒品入監執行，仍未能戒除毒癮，甫出監未
    久，又施用毒品，顯見其尚乏自我戒毒之決心，暨其犯後尚
    知坦承犯行等一切情狀，量處如主文所示之刑。
據上論斷，應依刑事訴訟法第273條之1第1項、第299條第1項前
段，毒品危害防制條例第10條第1項，刑法第11條前段、第47條
第1項、第62條前段、判決如主文。
本案經檢察官蕭有宏到庭執行職務。
中    華    民    國    99    年    8    月    10    日
                    刑事第六庭  法  官  張德寬
以上正本證明與原本無異。
如不服本判決應於收受判決後10日內向本院提出上訴書狀，並
應敘述具體理由。其未敘述上訴理由者，應於上訴期間屆滿後
20日內向本院補提理由書(均須按他造當事人之人數附繕本)
「切勿逕送上級法院」。
中    華    民    國    99    年    8    月    10    日
                                書記官  黃得翔
附錄本案論罪科刑法條全文：
毒品危害防制條例第10條
施用第一級毒品者，處 6 月以上 5 年以下有期徒刑。
施用第二級毒品者，處 3 年以下有期徒刑。

司法院資訊處製作；財團法人民間司法改革基金會備份。
